【裁判字號】    99,補,115
【裁判日期】    990421
【裁判案由】    債務人異議之訴
【裁判全文】
臺灣彰化地方法院民事裁定  99年度補字第115號
抗  告  人
即  原  告  甲○○
訴訟代理人  陳鎮律師
            林佐偉律師
上列當事人與被告第一商業銀行股份有限公司間債務人異議之訴
事件，抗告人對於中華民國99年3月24日本院所為裁定，提起抗
告，本院裁定如下：
    主  文
原裁定關於核定訴訟標的價額部分撤銷。
本件訴訟標的價額核定為新台幣壹佰貳拾萬仟捌佰肆拾元。
抗告費用新台幣壹仟元由相對人負擔。
    理  由
一、按核定訴訟標的之價額，以起訴時之交易價額為準；無交易
    價額者，以原告就訴訟標的所有之利益為準，民事訴訟法第
    77條之1第2項定有明文。又按債務人異議之訴之訴訟標的為
    該債務人之異議權，法院核定此訴訟標的之金額或價額，應
    以該債務人本於此項異議權，請求排除強制執行所有之利益
    為準。亦有最高法院92年度台抗字第659號裁定可資參照。
二、抗告意旨略以：訴訟標的之價額，係指原告應受判決保護之
    直接利益，即原告直接所求判決保護之利益，至判決後原告
    有無利益或所受利益程度如何，則非所問。是訴訟標的之價
    額之核定，不受原告之請求是否有理由、是否可獲勝訴判決
    所影響，而應以其請求判決保護所可能獲得之利益為準。惟
    本件訴之聲明雖屬財產權之訴訟，而抗告人即原告因該訴訟
    所能獲得之利益，僅為被告即相對人無法自抗告人每月實領
    之薪資新台幣（下同）30,096元，扣押3分之1之金額即10,0
    32元，故抗告人因判決後所能獲得利益為每月10,032元。又
    本件抗告人所憑據以起訴之請求權基礎為強制執行法第14條
    之債務人異議之訴規定，學說上就該規定見解係為債務人對
    抗執行法院之形成權，則本件形成權雖屬財產權上之訴訟，
    惟其訴訟標的價額之核定應以原告如獲勝訴判決所得受之客
    觀上利益定之，準此本件抗告人即原告倘獲勝訴判決，其所
    獲得之利益為不受執行法院扣押執行10,032元，即訴訟標的
    之價額自應以10,032元作為核定依據；又縱認本件財產權訴
    訟之訴訟標的價額為88,440,970元，惟系爭異議執行事件上
    有其他債務人，雖其間屬連帶債務之法律關係，但因尚有內
    部分擔額問題，則本件抗告人縱獲勝訴判決，所能獲得之利
    益，亦非88,440,970元，為此爰提起抗告請求本院另為適法
    裁定等語。
三、本件原告提起債務人異議之訴，原裁定以被告第一商業銀行
    股份有限公司（下稱第一商業銀行）聲請強制執行之債權額
    88,440,970元核定為系爭訴訟之訴訟標的價額，再依同法第
    77條之13規定徵收第一審裁判費，固有違誤。惟查依臺灣花
    蓮地方法院98年12月28日花院能98司執助忠字第281號執行
    命令所載，係被告第一商業銀行聲請就債務人即抗告人對第
    三人任職期間所得支領之各項薪資債權予以扣押，債權金額
    88,440,970元，及自90年11月27日起至清償日止，按週年利
    率9.15%計算之利息，暨按上開利率20%計算之違約金，扣押
    金額債務人每月得支領之各項薪資債權（包括薪俸、金、
    津貼、補助費、研究費...等在內）3分之1。所謂金包括
    工作金、年終金、績效金、考績金、紅利等；及抗
    告人係55年4月20日生等事實，有上開執行命令及其戶籍謄
    本等影本在卷可稽。於抗告人強制退休年齡65歲屆至或上開
    強制執行事件終結前，仍有續行執行之可能，抗告人主張因
    該訴訟所能獲得之利益，僅為被告無法自抗告人每月實領之
    薪資30,096元，扣押3分之1金額即10,032元，故抗告人因判
    決後所能獲得利益為10,032元，自應以之為核定依據云云，
    尚有未洽。關於本件訴訟標的價額，揆之首開規定及說明應
    以原告就訴訟標的所有之利益，即債務人本於此項異議權，
    請求排除強制執行所有之利益為準，惟因上開執行命令無確
    定期間，爰參酌民事訴訟法第77條之10規定，以10年為期，
    按抗告人主張每月實領薪資30,096元，經執行扣押3分之1之
    金額為10,032元計算核定為1,203,840元（10,032×12×10
    ）。抗告意旨指摘原裁定此部分不當，提起抗告，為有理由
    ，爰由本院將原裁定此部分撤銷，變更為如主文第2項所示
    。至於原裁定有關命繳裁判費部分，固不得抗告，然原裁定
    關於核定訴訟標的價額部分既經撤銷，則原裁定關於命繳裁
    判費部分即失所附麗，應俟訴訟標的價額確定後，再另為適
    當之處理，附此說明。
四、據上論結，本件抗告為有理由，爰裁定如主文。
中    華    民    國    99    年    4     月    21    日
                  民事第三庭    法  官  羅  培  昌
以上正本係照原本作成
如對本裁定抗告，須於裁定送達後10日內向本院提出抗告狀。
中    華    民    國    99    年    4     月    21    日
                                書記官  范鳳月

司法院資訊處製作；財團法人民間司法改革基金會備份。
